【裁判字號】    99,訴,2133
【裁判日期】    990823
【裁判案由】    毒品危害防制條例
【裁判全文】
臺灣臺中地方法院刑事判決              99年度訴字第2133號
公  訴  人  臺灣臺中地方法院檢察署檢察官
被      告  甲○○
上列被告因違反毒品危害防制條例案件，經檢察官提起公訴（99
年度毒偵字第2394號），被告於準備程序中就被訴事實為有罪之
陳述，經告以簡式審判之旨，並聽取意見後，本院合議庭裁定由
受命法官獨任進行簡式審判程序，判決如下：
    主    文
甲○○施用第一級毒品，累犯，處有期徒刑柒月。
    犯罪事實
一、甲○○前於民國90年間，因施用毒品案件，經本院裁定令入
    勒戒處所實施觀察、勒戒，嗣因認無繼續施用毒品之傾向，
    於91年1月11日執行完畢釋放。又於95年間，因施用毒品案
    件，經本院以95年度訴字第3804號判處有期徒刑5月確定，
    嗣經減為有期徒刑2月又15日，於96年7月16日執行完畢；復
    於96年間，因施用毒品案件，經本院以96年度訴字第3778號
    判處有期徒刑7月確定；另於97年間，因施用毒品案件，經
    本院以97年度訴字第666號判處有期徒刑8月確定，上開2案
    經定應執行刑為有期徒刑1年1月，於98年5月31日執行完畢
    。詎仍不知悛改，復基於施用第一級毒品之犯意，於99年5
    月13或14日之晚間8時許，在臺中縣神岡鄉○○街157號之住
    處，將海洛因摻水置入注射針筒，以注射針筒注射之方式，
    施用第一級毒品海洛因1次。嗣於同年月16日11時許，因另
    涉竊盜案件經警以現行犯逮捕後，於偵查犯罪機關發覺前，
    主動向員警坦承其前揭施用第一級毒品犯行，自首而願意接
    受裁判，並經其同意採集其尿液送驗，結果呈可待因、嗎啡
    陽性反應。
二、案經臺中市警察局第六分局報告臺灣臺中地方法院檢察署檢
    察官偵查起訴。
    理    由
一、訊據被告甲○○對其於前揭時、地，施用第一級毒品海洛因
    1次之犯罪事實坦承不諱。且被告為警查獲後，經採集尿液
    送往中山醫學大學附設醫院檢驗科藥物檢測中心檢驗結果，
    呈可待因、嗎啡陽性反應，有中山醫學大學附設醫院檢驗科
    藥物檢測中心出具之尿液檢驗報告存卷可稽。又海洛因施用
    入人體後水解還原成嗎啡，再循嗎啡之代謝方式排出體外，
    已據行政院衛生署藥物食品檢驗局（81）藥檢壹字第006431
    號函說明綦詳，顯見被告關於曾於上開時、地施用第一級毒
    品海洛因1次之自白，應與事實相符。
二、按毒品危害防制條例於92年7月9日修正公布，自93年1月9日
    施行，其中第20條、第23條將施用毒品之刑事處遇程序，區
    分為「初犯」及「5年內再犯」、「5年後再犯」。依其立法
    理由之說明：「初犯」，經觀察、勒戒或強制戒治後，應為
    不起訴處分或不付審理之裁定；「5年內再犯」者，因其再
    犯率甚高，原實施之觀察、勒戒及強制戒治既已無法收其實
    效，爰依法追訴或裁定交付審理。至觀察、勒戒或強制戒治
    執行完畢釋放後，「5年後再犯」者，前所實施之觀察、勒
    戒或強制戒治已足以遮斷其施用毒品之毒癮，為期自新及協
    助其斷除毒癮，仍適用「初犯」規定，始應先經觀察、勒戒
    、強制戒治之程序。從而依該次修正後之規定，僅限於「初
    犯」及「5年後再犯」2種情形，應先經觀察、勒戒或強制戒
    治之程序，此乃該條例第10條之例外規定。倘被告於5年內
    已再犯施用毒品，經依法追訴處罰，縱其第3次（或第3次以
    上）再度施用毒品之時間，在初犯經觀察、勒戒或強制戒治
    執行完畢釋放5年以後，因與單純之「5年後再犯」之情形有
    別，不合於「5年後再犯」之例外規定；且因已於「5年內再
    犯」，顯見其再犯率甚高，原實施觀察、勒戒或強制戒治，
    已無法收其實效，即應回歸原則性規定，由檢察官逕行起訴
    ，依該條例第10條處罰，最高法院95年度臺非字第134號裁
    判可資參照。查被告前於90年間，因施用毒品案件，經本院
    裁定令入勒戒處所實施觀察、勒戒，嗣因認無繼續施用毒品
    之傾向，於91年1月11日執行完畢釋放。又於95年間，因施
    用毒品案件，經本院以95年度訴字第3804號判處有期徒刑5
    月確定，嗣經減為有期徒刑2月又15日，於96年7月16日執行
    完畢；復於96年間，因施用毒品案件，經本院以96年度訴字
    第3778號判處有期徒刑7月確定；另於97年間，因施用毒品
    案件，經本院以97年度訴字第666號判處有期徒刑8月確定，
    上開2案經定應執行刑為有期徒刑1年1月，於98年5月31日執
    行完畢等情，有臺灣高等法院被告前案紀錄表存卷可佐，則
    揆諸前揭說明，被告於本案犯罪事實欄所載時、地再犯施用
    第一級毒品海洛因犯行，雖距91年1月11日觀察、勒戒執行
    完畢，已在5年以後，然其自91年1月11日觀察、勒戒執行完
    畢釋放後之5年內，已因施用毒品案件，經法院論罪科刑，
    則被告本案施用第一級毒品之犯行，已非屬上述「初犯」或
    「五年後再犯」應先經觀察、勒戒或強制戒治程序之情形，
    是以本案之訴追條件業已充足，本案自應予以依法論科，合
    先敘明。
三、核被告甲○○所為，係犯毒品危害防制條例第10條第1項之
    施用第一級毒品罪。被告因施用而持有毒品行為，本應以持
    有論，惟持有後進而施用，其持有之低度行為應被施用之高
    度行為所吸收，故不再另論其持有毒品罪。被告前於95年間
    ，因施用毒品案件，經本院以95年度訴字第3804號判處有期
    徒刑5月確定，嗣經減為有期徒刑2月又15日，於96年7月16
    日執行完畢；復於96年間，因施用毒品案件，經本院以96年
    度訴字第3778號判處有期徒刑7月確定；另於97年間，因施
    用毒品案件，經本院以97年度訴字第666號判處有期徒刑8月
    確定，上開2案經定應執行刑為有期徒刑1年1月，於98年5月
    31日執行完畢之事實，有臺灣高等法院被告前案紀錄表在卷
    可參，其受有期徒刑之刑執行完畢後，5年以內故意再犯本
    案有期徒刑以上之罪，為累犯，應依刑法第47條第1項之規
    定，加重其刑。又被告於偵查機關發覺前，主動供出其有上
    開施用第一級毒品犯行，自首而接受裁判等情，有臺中市警
    察局第六分局刑事案件報告書及被告警詢筆錄在卷足憑，符
    合自首之要件，爰依刑法第62條前段之規定，減輕其刑。被
    告施用第一級毒品犯行，同時有加重及減輕事由，應依刑法
    第71條第1項之規定，先加後減之。爰審酌被告施用毒品，
    經觀察、勒戒及法院論罪科刑後，仍不知戒惕，一再施用，
    無視於毒品對於自身健康之戕害及國家對於杜絕毒品犯罪之
    禁令，不知戒除惡習，惡性非輕，然念及坦承犯行，態度良
    好，其施用毒品並無危害他人及其犯罪之動機、目的及手段
    等一切情狀，量處如主文所示之刑，以資懲儆。
據上論斷，應依刑事訴訟法第273條之1第1項、第299條第1項前
段，毒品危害防制條例第10條第1項，刑法第11條前段、第47條
第1項、第62條前段，判決如主文。
本案經檢察官乙○○到庭執行職務。
中    華    民    國    99    年    8     月    23    日
                 刑事第三庭        法  官  李慧瑜
以上正本證明與原本無異。
如不服本判決應於收受判決後10日內向本院提出上訴書狀，並應
敘述具體理由；其未敘述上訴理由者，應於上訴期間屆滿後20日
內向本院補提理由書（均須按他造當事人之人數附繕本）「切勿
逕送上級法院」。
                                   書記官  張雅慧
中    華    民    國    99    年    8     月    23    日
附錄本判決論罪科刑法條
毒品危害防制條例第10條：
施用第一級毒品者，處6月以上5年以下有期徒刑。
施用第二級毒品者，處3年以下有期徒刑。

司法院資訊處製作；財團法人民間司法改革基金會備份。
